臺灣臺北地方法院刑事判決　　　　　　　 95年度訴字第195號
公　訴　人　臺灣臺北地方法院檢察署檢察官
被　　　告　乙○○
選任辯護人　沈濟民律師
被　　　告　辰○○
選任辯護人　韓邦財律師
　　　　　　許惠君律師
　　　　　　方伯勳律師
被　　　告　戌○○
選任辯護人　許進德律師
　　　　　　劉金玫律師
　　　　　　許峻鳴律師
被　　　告　己○○
選任辯護人　薛松雨律師
　　　　　　王玫君律師
　　　　　　林佳薇律師
被　　　告　午○○
選任辯護人　丁福慶律師
　　　　　　陳智勇律師
被　　　告　卯○○
選任辯護人　景玉鳳律師
　　　　　　李詩皓律師
被　　　告　丑○○
選任辯護人　賴彌鼎律師
　　　　　　林宗竭律師
被　　　告　壬○○
　　　　　　癸○○
　　　　　　戊○○
　　　　　　丁○○
　　　　　　巳○○
上列被告因貪污等案件，經檢察官提起公訴（九十四年度偵字第
一八八九四、二二七四○號），本院判決如下：
    主  文
乙○○連續行使從事業務之人，明知為不實之事項，而登載於其
業務上作成之文書，足以生損害於公眾，處拘役伍拾日，如易科
罰金，以銀元佰元即新臺幣玖佰元折算壹日。
辰○○連續依據法令從事公務之人員，對於職務上之行為，收受
賄賂，處有期徒刑捌年陸月，褫奪公權伍年，所得財物新臺幣玖
拾伍萬仟肆佰玖拾肆元，應予追繳沒收，如全部或一部無法追
繳時，以其財產抵償之。
戌○○意圖為自己不法之所有，以詐術使人將本人之物交付，處
有期徒刑壹年；又連續意圖為自己不法之所有，而侵占自己持有
他人之物，處有期徒刑月；應執行有期徒刑壹年貳月。
己○○依據法令從事公務之人員，對於職務上之行為，收受賄賂
，處有期徒刑伍年，褫奪公權年，所得財物新臺幣肆萬元，應
予追繳沒收，如全部或一部無法追繳時，以其財產抵償之。
巳○○行使從事業務之人，明知為不實之事項，而登載於其業務
上作成之文書，足以生損害於公眾，處有期徒刑月，如易科罰
金，以銀元佰元即新臺幣玖佰元折算壹日。
乙○○被訴行賄罪及受託辦理採購人員洩密罪均無罪。
辰○○被訴違背職務收受賄賂罪及公文書不實登載罪均無罪。
戌○○被訴違背職務收受賄賂罪、對於職務上行為收受賄賂罪、
洩漏國防以外祕密罪及行使變造私文書罪均無罪。
己○○被訴違背職務收受賄賂罪及行使變造私文書罪均無罪。
午○○、卯○○、丑○○、壬○○、癸○○、戊○○、丁○○均
無罪。
    事  實
一、辰○○係臺北市政府工務局建築管理處（下稱臺北市建管處
    ）助理工程員，負責升降設備之查核作業，包括辦理機械停
    車設備、全市立體停車塔之機械設備安全檢查及全市逾期未
    檢查之催辦案件業務，係依據法令從事公務之人員；乙○○
    則係惠良電機技師事務所負責人，主要業務為替業主辦理升
    降設備之檢查憑以向主管機關即臺北市建管處申報核備工作
    ，為從事機械停車設備安全檢查業務之人；依「臺北市機械
    停車設施暫行管理要點」第九點、第十點之規定，臺北市機
    械停車設施管理負責人應於每年自行委託經依法登記開業之
    機械或電機專業技師對於機械停車設施實施定期安全檢查，
    檢附相關資料報請主管機關備查，辰○○於民國九十年七、
    八月間，因辦理機械停車設備安全檢查申報審核業務而認識
    乙○○，即主動邀請乙○○至臺北市○○○路、建國南路口
    「星巴克咖啡」處聊天，瞭解乙○○業務狀況，乙○○於數
    日後前往至臺北市政府建管處洽公，辰○○向乙○○表示可
    提供其承辦機械停車設施定期安全檢查查核作業而知悉之應
    受機械停車設備安全檢查大樓業主資料予乙○○，俾供乙○○依據該等資料與大樓業主接洽承辦機械停車設備安全檢查
    業務並向臺北市建管處申報核備，賺取檢查簽證費用，惟要
    求乙○○應將一部分檢查費用支付予辰○○，而對於其職務
    上行為要求賄賂，經乙○○討價後，雙方同意由乙○○自行
    計算檢查業務利潤，並按每檢查一部汽車升降機支付新臺幣
    （下同）八百元至一千二百元、每檢查一部機械停車設備支
    付三十至五十元之比例支付賄款予辰○○；而辰○○為了隱
    匿自己犯最輕本刑為五年以上有期徒刑之貪瀆犯罪所得財物
    ，提供其子即不知情之陳烽威於九十年八月二日在臺北富邦
    商業銀行所開設第000000000000號帳戶資料予
    乙○○，要求乙○○將賄款以無摺存款方式存入陳烽威帳戶
    內以躲避司法單位查緝。嗣辰○○自九十年八月二十九日起
    至九十三年八月十一日止，基於對於職務上行為收受賄賂之
    概括犯意，將其行文通知臺北市各機械停車設備管理負責人
    通知按期實施安全檢查並申報主管機關查核之公文，提供予
    乙○○影印或抄錄，俾供乙○○與業主聯繫，使乙○○取得
    安全檢查業務後向臺北市建管處申報，並由辰○○發文核准
    備查，乙○○再依約將如附表所示之賄款以無摺存款或匯款
    方式存入陳烽威上揭帳戶內，連續對於職務上之行為收取共
    計九十五萬三千四百九十四元之賄款。乙○○另於辦理臺北
    市○○區○○街八十八號「普林斯敦大樓」、臺北市中正區
    ○○○路一段六十六號「新光人壽保險摩天大樓」九十三年
    度機械停車設施定期檢查業務時，為迎合九十三年度機械停
    車設備定期安全檢查之最後期限為九十三年十二月三十一日
    之規定，竟基於連續行使業務上登載不實文書之概括犯意，
    明知上揭二棟大樓機械停車設備安全檢查之實際檢查日期為
    九十四年一月四日，連續於九十四年一月期間在其業務上所
    製作之「普林斯頓大樓機械停車設施／立體停車塔及建築物
    附設機械停車設備定期安全檢查表」及「新光人壽保險摩天
    大樓大樓機械停車設施／立體停車塔及建築物附設機械停車
    設備定期安全檢查表」之檢查日期欄內登載「九十三年十二
    月三十一日」之不實內容，並先後於九十四年一月四日、同
    年一月六日以惠量電機技師事務所惠良車福安檢工函字第九
    四○一○四之一號、惠良電機技師惠良車福安檢工函字第九
    四○一○六號函提出於臺北市建管處而行使之，足以生損害
    於臺北市建管處對於機械停車設備安全管理之正確性。
二、巳○○係「泰源電機技師事務所」之負責人，主要業務為替
    業主辦理機械停車設備安全檢查憑以向主管機關即臺北市建
    管處申報核備工作，為從事機械停車設備安全檢查業務之人
    ，而亞太工商聯股份有限公司經營之亞太會館地下三樓停車
    場，原獲核准設立一百二十個機械式停車位，惟於核准後就
    其中十四格平面式停車位，擅自變更及違規增設機械停車位
    為二十四格，致該樓層之機械式停車位實際增為一百四十四
    格，該停車場管理負責人庚○○（原名林麗旭，後改名庚○○，下稱庚○○）依據「臺北市機械停車位設施暫行管理要
    點」第六點：「機械停車設施應置管理負責人，負責管理該
    設施之一切事務」及第九點：「管理負責人應自行委託經依
    法登記開業之機械或電機專業技師對該機械停車設施實施定
    期安全檢查，一年應檢查一次，必要時，主管機關並得通知
    管理負責人實施全部或一部之不定期檢查」之規定，於九十
    三年四月間委請巳○○就亞太會館地下三樓停車場機械停車
    設備進行年度安全檢查，巳○○竟基於行使業務上登載不實
    文書之犯意，明知亞太會館地下三樓機械停車設備車位為一
    百四十四個，竟於其業務上所製作「建築物附設機械停車設
    施定期安全檢查表」內記載「機械停車位一百二十輛」之不
    實內容，並於九十三年四月二十七日以泰源電機技師事務所
    泰源九十三字第九十八號函提出於臺北市建管處而行使之，
    足以生損害於臺北市建管處對於機械停車設備安全管理之正
    確性。
三、戌○○係臺北市政府交通局停車管理處（下稱臺北市停管處
    ）管理員，九十四年六月二十三日美麗華城市發展股份有限
    公司（下稱美麗華公司）簽訂「委託經營契約」，向臺北市
    停管處承包經營管理臺北市○○○路與敬業四路交叉口「樂
    群平面停車場」、臺北市萬華區○○○路○段三二七號對面
    「東園平面停車場」及臺北市中山區○○○路○段四二巷旁
    「中山北路二段四二巷平面停車場」，戌○○嗣後介紹福金
    寶有限公司（下稱福金寶公司）負責人天○○於九十四年七
    月二十六日代表福金寶公司與美麗華公司簽訂「委託經營契
    約」，以權利金總額七百二十萬元向美麗華公司承包「東園
    平面停車場」及「中山北路二段四二巷平面停車場」於九十
    四年八月五日至九十七年八月四日經營管理權，詎戌○○竟
    基於意圖為自己不法所有之犯意，向天○○誆稱「美麗華公
    司要求給付整地費一百萬元」等語，致使天○○陷於錯誤，
    而於同年七月二十六日，交付以中華商業銀行太原路分行為
    付款人、發票人為福金寶公司、面額均為五十萬元、票據號
    碼第Ａ00000000號、第Ａ00000000號支票
    二紙予戌○○。戌○○另基於意圖為自己不法所有之概括犯
    意，連續於九十三年農曆春節、端午節、中秋節、九十三年
    農曆春節、端午節期間，連續將永固便利停車股份有限公司
    （下稱永固公司）經理酉○○以該公司董事長辛○○名義委
    託轉交予臺北市停管處第三科管理員己○○之三節禮金面額
    三千元之郵政禮券共計一萬五千元郵政禮券侵占入已，未交
    付予己○○，復承前同一侵占概括犯意，於九十四年端午節
    期間連續將永固公司經理酉○○以該公司董事長辛○○名義
    委託轉交予臺北市停管處第三科管理員子○○、卯○○及郭
    建國之端午節禮金面額二千元郵政禮券共計六千元郵政禮券
    侵占入已，未交付予子○○等三人。
四、己○○為臺北市停管處第三科管理員，負責停車場登記證申
    請作業綜合業務彙整及長官臨時交辦事項等業務，係依據法
    令從事公務之人員。又依土地稅法第十八條第一項第四款之
    規定，經主管機關核准設置之加油站及依都市計畫法規定設
    置之供公眾使用停車場用地，得按千分之十計徵地價稅，然
    應於該年度九月二十二日前提出申請，始得適用特別稅率課
    徵地價稅，否則仍須依照千分之五十五課徵地價稅，九十四
    年九月間夏合有限公司（下稱夏合公司）負責人寅○○，因
    恐該公司所經營臺北市○○區○○街六五號對面「天玉停車
    場」、臺北市士林區○○○路○段八十一巷二號空地「天母
    停車場」及臺北市○○區○○街一三五巷三三號旁空地「民
    生站停車場」（起訴書誤稱為「瑞安停車場」，下稱「民生
    站停車場」）之登記證無法如期於同年九月二十二日以前核
    發，將導致地主無法辦理地價稅減免，遂經由戌○○介紹轉
    請己○○幫忙，詎己○○竟利用其負責辦理停車場登記證申
    請作業綜合業務彙整之機會，對於其職務上行為向夏合公司
    負責人寅○○索取五萬元賄款，經寅○○討價還價後，同意
    支付己○○四萬元賄款以使夏合公司得如期於九十四年九月
    十五日以前取得上揭停車場之登記證。嗣己○○通知寅○○
    上揭停車場登記證業已核准，寅○○隨即於同年月十三日將
    四萬元交予夏合公司經理丙○○，指示其前往臺北市停管處
    領證並交付賄款，丙○○隨即於同日前往臺北市停管處後方
    停車場將四萬元賄款交給己○○，並自己○○處取得上開停
    車場登記證。
五、案經法務部調查局臺北市調查處移送臺灣臺北地方法院檢察
    署檢察官偵查起訴。
    理  由
一、訊據被告辰○○固不否認伊係臺北市建管處助理工程員，負
    責升降設備之查核作業，包括辦理機械停車設備、全市立體
    停車塔之機械設備安全檢查及全市逾期未檢查之催辦案件業
    務，曾於九十一年間提供其子即不知情之陳烽威於九十年八
    月二日在臺北富邦商業銀行所開設第0000000000
    00號帳戶資料予惠良電機技師事務所負責人即被告乙○○
    ，被告乙○○後於如附表所示時間，以無摺存款或匯款方式
    存入陳威峰上揭帳戶共計九十五萬三千四百九十四元，惟矢
    口否認有何對於職務上行為收受賄賂犯行，辯稱伊僅負責臺
    北市機械停車設備安全檢申報業務，伊雖有將催辦臺北市各
    機械停車設備管理負責人實施並申報安全檢查之資訊告知被
    告乙○○，然該行為非屬其職務上行為，縱伊有向被告乙○○收取金錢，亦不構成對於職務上行為收受賄賂罪云云。惟
    查：
  (一)被告乙○○係惠良電機技師事務所負責人，主要業務為替業
    主辦理機械停車設備安全檢查憑以向臺北市建管處申報核備
    ，被告辰○○於九十年七、八月間，因辦理機械停車設備安
    全檢查申報審核業務而認識被告乙○○，並向乙○○表示伊
    因承辦機械停車設施定期安全檢查查核作業而知悉之應受安
    全檢查大樓業主資料，可將該資料提供予乙○○與大樓業主
    接洽承辦機械停車設備安全檢查業務，賺取檢查簽證費用，
    惟要求乙○○應將一部分檢查費用支付予辰○○，經洽談後
    ，雙方同意由被告乙○○自行計算檢查業務利潤，並按每檢
    查一部汽車升降機支付八百元至一千二百元、每檢查一部機
    械停車設備支付三十至五十元之比例支付賄款予被告辰○○
    ，被告辰○○並提供其子陳烽威於九十年八月二日在臺北富
    邦商業銀行所開設第000000000000號帳戶資料
    予被告乙○○，要求被告乙○○將賄款以無摺存款方式存入
    陳烽威帳戶，被告辰○○自九十年八月九十三年八月期間，
    連續將伊行文催告臺北市各機械停車設備管理負責人按期實
    施安全檢查並申報查核之公文提供予被告乙○○影印或抄錄
    ，使被告乙○○得與各大樓業主聯繫，承辦各該大樓機械停
    車設備安全檢查及報備查核業務，並依約將共計九十五萬三
    千四百九十四元之賄款，以無摺存款或匯款方式存入陳烽威
    上揭帳戶內等情，業據被告乙○○於本院審理中經分離審判
    程序後以證人身份結證屬實（見本院卷(二)第二一七至二三二
    頁），並有臺北市政府政風處九十四年三月三十日函覆被告
    辰○○承辦惠良電機技師事務所實施機械停車設備安全檢查
    報請備查資料（見調卷(二)第八五至一七四頁）、臺北富邦商
    業銀行股份有限公司九十四年一月十二日北富銀府字第九三
    ○一二六三號函附陳威峰帳戶存款明細資料（見調卷(二)第一
    七五至一七九頁）、陳威峰帳戶存摺（見偵二卷第一四五至
    一四八頁）、臺北銀行無摺存入申請書代收入傳票（見偵二
    卷第一四九至一五四頁）、郵政跨行匯款申請書（見偵二卷
    第一五五頁）、乙○○所提供賄款計算表（見偵二卷第一五
    六頁至一六○頁）等資料附卷足憑。
  (二)被告辰○○雖辯稱伊將催辦臺北市各機械停車設備管理負責
    人進行安全檢查之資訊告知被告乙○○，然該行為非屬其職
    務上行為云云。經查，被告辰○○於任職臺北市建管處期間
    之職掌為機械停車設備安全檢查申報查核作業，其安全作業
    申報作業程序係依據「臺北市機械停車設施暫行管理要點」
    ，有臺北市政府都市發展局九十五年九月七日北市都建字第
    ○九五七○○九六二○○號函附卷足憑（見本院卷(二)第十八
    頁），又被告乙○○支付如附表所示匯款予被告辰○○，係
    為取得應受安全檢查之大樓停車設備業主資料，俾以受各大
    樓業主委託實施機械停車設備安全檢查業務，並依「臺北市
    機械停車設施暫行管理要點」第十點之規定，將檢查結果申
    報主管機關備查等情，業據被告乙○○於本院結證屬實（見
    本院卷(二)第二一七至二三二頁），而依臺北市政府政風處九
    十四年三月三十日函覆被告辰○○承辦惠良電機技師事務所
    實施機械停車設備安全檢查報請備查資料（見調卷(二)第八五
    至一七四頁）可知，九十一年三月至九十三年八月期間，被
    告乙○○實施機械停車設備安全檢查，經由被告辰○○發函
    核准備查之案件數超過三百六十件，被告乙○○並陸續支付
    共計九十五萬三千四百九十四元之賄款予被告辰○○，堪認
    被告乙○○支付賄款予被告辰○○之目的，非僅為取得大樓
    業主資訊，尚包括實施安全檢查後向被告辰○○報請備核，
    綜合上情審酌，應認被告辰○○所收受之金錢與其職務具有
    相當對價關係，被告辰○○上開辯解，係事後推諉卸責之詞
    ，要難採信。綜上所述，
    本件事證明確，被告辰○○對於職務上行為收受賄賂犯行，
    洵堪認定，應依法論科。
二、訊據被告乙○○於偵查及本院審理中就伊明知「普林斯敦大
    樓」及「新光人壽保險摩天大樓」機械停車設備安全檢查之
    實際檢查日期為九十四年一月四日，卻連續於九十四年一月
    期間在其業務上所製作之「普林斯頓大樓機械停車設施／立
    體停車塔及建築物附設機械停車設備定期安全檢查表」及「
    新光人壽保險摩天大樓大樓機械停車設施／立體停車塔及建
    築物附設機械停車設備定期安全檢查表」之檢查日期欄內登
    載「九十三年十二月三十一日」之不實內容，並發函報請主
    管單位即臺北市建管處備查等情坦承不諱，並有臺北市政府
    工務局九十四年一月十四日北市工建字第○九四五一一九二
    二○○號函（見調卷(二)第九四、九五頁）、惠良電機技師事
    務所九十四年一月四日惠良車福安檢工函字第九四○一○四
    之一號（見調卷(二)第九七頁）、「普林斯頓大樓機械停車設
    施／立體停車塔及建築物附設機械停車設備定期安全檢查表
    」（見調卷(二)第九九頁）、臺北市政府工務局九十四年一月
    十二日北市工建字第○九四五一一二九一○○號函（見調卷
    (二)第一二六、一二七頁）、惠良電機技師事務所九十四年一
    月六日惠良車福安檢工函字第九四○一○六號（見調卷(二)第
    一二九頁）及「新光人壽保險摩天大樓機械停車設施／立體
    停車塔及建築物附設機械停車設備定期安全檢查表」（見調
    卷(二)第一三一頁）等資料附卷足憑，足徵被告乙○○之自白
    與事實相符，應堪採信。綜上所述，本件事證明確，被告乙○○行使業務上登載不實文書之犯行，堪以認定，應依法論
    科。
三、訊據被告巳○○固不否認伊係「泰源電機技師事務所」之負
    責人，主要業務為替業主辦理機械停車設備安全檢查憑以向
    主管機關即建管處申報核備工作，為從事機械停車設備安全
    檢查業務之人，亞太會館地下三樓停車場管理負責人庚○○
    於九十三年四月間委請巳○○就該停車場機械停車設備進行
    九十三年度安全檢查，當時地下三樓機械停車設備車位為一
    百四十四個，伊卻於業務上所製作「建築物附設機械停車設
    施定期安全檢查表」內記載「機械停車位一百二十輛」，並
    於九十三年四月二十七日以泰源電機技師事務所泰源九十三
    字第九十八號函提出於臺北市建管處等情，惟矢口否認有何
    行使業務上登載不實文書犯行，辯稱九十三年間亞太會館地
    下三樓停車場合法機械停車位僅有一百二十個，該停車場管
    理負責人庚○○僅委託伊就合法車位進行安全檢查並提出申
    報云云。經查，亞太會館地下三樓停車場，原獲核准設立一
    百二十個機械式停車位，惟其中十四格平面式停車位，遭擅
    自變更及違規增設機械停車位計二十四格，致該樓層之機械
    式停車位實際增為一百四十四格，該停車場管理負責人庚○○於九十三年四月間委請巳○○就亞太會館地下三樓停車場
    機械停車設備進行安全檢查，巳○○於其業務上所製作「建
    築物附設機械停車設施定期安全檢查表」內記載「機械停車
    位一百二十輛」之不實內容，並於九十三年四月二十七日以
    泰源電機技師事務所泰源九十三字第九十八號函提出於臺北
    市建管處等情，有臺北市工務局九十二年二月二十一日北市
    工建字第○九二五一五七六九○○號函（見偵二卷第二二六
    、二二七頁）及臺北市工務局九十三年五月四日北市工建字
    第○九三五二二五六○○○號函（見偵二卷第二二六、二二
    七頁）附卷足憑，被告巳○○雖辯稱係該停車場管理負責人
    庚○○指示伊僅就合法車位進行安全檢查並申報，始於「建
    築物附設機械停車設施定期安全檢查表」內記載「機械停車
    位一百二十輛」，並提出臺北市建管處云云，惟查證人庚○○於本院結證稱當時亞太會館地下三樓機械停車位確實數量
    為一百四十四輛，安全檢查記申報查核係專業技師之職權，
    伊無權置喙，從未指示被告巳○○僅就申報合法車位一百二
    十個進行申報等情明確（見本院卷(二)第二四一至二四三頁）
    ，參以「臺北市機械停車設施暫行管理要點」係為維護臺北
    市公共停車安全而訂定，故規定機械停車設備管理負責人每
    年應委請專業技師進行安全檢查並報請主管單位備查，受業
    主委託進行安全檢查之專業技師自應據實陳報全部機械停車
    位之安全狀況，焉有僅陳報部分車位之理？綜上堪認，被告
    巳○○所為辯解，不足採信。綜上所述，本件事證明確，被
    告巳○○於行使業務上登載不實之文書之犯行，堪以認定，
    應依法論科。
四、訊據被告戌○○固坦承伊介紹福金寶公司負責人天○○於九
    十四年七月二十六日代表福金寶公司向美麗華公司簽訂承包
    「東園平面停車場」及「中山北路二段四二巷平面停車場」
    之經營管理權，並向天○○收取福金寶公司所簽發之票據號
    碼第Ａ00000000號、第Ａ00000000號之面
    額五十萬元支票二紙，並曾向永固公司經理酉○○收取永固
    公司致贈予臺北市停管處第三科管理員子○○、卯○○之九
    十四年端午節禮金面額二千元郵政禮券等情，惟矢口否認有
    何詐欺取財及侵占犯行，辯稱：天○○所交付之一百萬元支
    票係酬謝伊介紹福金寶公司承包經營「東園平面停車場」及
    「中山北路二段四二巷平面停車場」之佣金，並非整地費用
    ，伊主觀上認定子○○、卯○○二人不欲收取禮金，因而未
    將永固公司所贈送郵政禮券轉交予卯○○、子○○二人云云
    。
  (一)美麗華公司於九十四年六月二十三日簽訂「委託經營契約」
    ，向臺北市停管處承包經營「樂群平面停車場」、「東園平
    面停車場」及「中山北路二段四二巷平面停車場」，福金寶
    公司負責人天○○經被告戌○○介紹，於九十四年七月二十
    六日代表福金寶公司與美麗華公司簽訂「委託經營契約」，
    以權利金總額七百二十萬元向美麗華公司承包「東園平面停
    車場」及「中山北路二段四二巷平面停車場」於九十四年八
    月五日至九十七年八月四日期間之經營管理權，天○○並交
    付福金寶公司所簽發之票據號碼第Ａ00000000號、
    第Ａ00000000號之五十萬元支票二紙予被告戌○○
    ，作為美麗華公司支出之整地費用等情，業據證人天○○於
    本院審理中結證屬實（見本院卷(三)第十三至二三頁），並有
    美麗華公司與臺北市停管處所簽「委託經營契約」（見調卷
    (一)第二四五至二五五頁）、美麗華公司與福金寶公司所簽「
    委託經營契約」（見調卷(一)第二五六至二六一頁）及福金寶
    公司所簽發票據號碼第Ａ00000000號、第Ａ000
    00000號之面額五十萬元支票二紙（見調卷(一)第二六二
    至二六六頁）在卷足憑。被告戌○○雖辯稱該二紙五十萬元
    支票係福金寶公司負責人天○○為酬謝伊介紹福金寶公司承
    包以「東園平面停車場」及「中山北路二段四二巷平面停車
    場」所支付之佣金云云，惟查，證人天○○於本院審理中明
    確證述被告戌○○向伊表示上揭停車場曾進行整地工程，美
    麗華公司需收取整地費用，伊前往現場察看，確認場地已整
    理完畢並繪製停車格位線，燈光及其他停車設備均已架設完
    成，始將上揭二紙支票交付予被告戌○○以支付整地費用，
    業界並無以整地費名目收取佣金之習慣，且未與被告戌○○
    談及佣金之事，如有要求，伊至多同意吃頓飯，伊如知悉該
    筆費用係戌○○欲收取佣金，絕無可能支付一百萬元等情明
    確（見本院卷(三)第十八至二一頁），參以福金寶公司係以七
    百二十萬元之價格向美麗華公司承包上揭停車場之經營管理
    權，焉有可能支付高達一百萬元之佣金予被告戌○○，顯然
    悖於一般市場行情，足認被告戌○○上開辯解，顯係卸責之
    詞，未足採信。
  (二)永固公司經理酉○○於九十三年農曆春節、端午節、中秋節
    、九十四年農曆春節端午節期間，曾委託被告戌○○將該公
    司以董事長辛○○名義致贈予被告己○○之三節禮金面額三
    千元之郵政禮券共計一萬五千元郵政禮券交付予被告己○○
    ，酉○○於九十四年端午節期間復委託被告戌○○轉交該公
    司以董事長辛○○名義致贈予臺北市停管處第三科管理員子
    ○○、卯○○及郭建國之端午節禮金面額二千元郵政禮券共
    計六千元郵政禮券等情，業據證人酉○○於調查局及偵查中
    結證屬實（見偵二卷第八三至七五頁、第一七八至一八二頁
    ），而法務部調查局臺北市調處調查員於九十四年十月六日
    持本院法官所核發搜索票至被告戌○○臺北市○○區○○街
    二○九號五樓住處搜索扣得永固公司致贈予子○○、卯○○
    之端午節禮券面額二千元之郵政禮券及致贈予被告己○○之
    面額三千元郵政禮券，亦有法務部調查局臺北市調處九十四
    年十月六日搜索扣押筆錄（見聲搜一卷第九十至九十四頁）
    及永固公司致贈予卯○○之面額二千元郵政禮券（見調卷(一)
    第五○九至五一二頁）、永固公司致贈予子○○之面額二千
    元郵政禮券（見調卷(一)第五一三至五一六頁）、永固公司致
    贈予己○○之面額三千元郵政禮券（見調卷(一)第五二一至五
    二四頁）附卷足憑，參以證人酉○○於本院審理中結證稱伊
    曾私下詢問被告己○○有無收到永固公司公司委請被告戌○○轉交之三節禮金，被告己○○表示被告戌○○從未轉交永
    固公司所致贈三節郵政禮券予伊等情屬實（見本院卷第一六
    ○頁），被告己○○復否認有收過永固公司所致贈九十三年
    三節禮金及九十四年農曆春節、端午節禮金，足認被告戌○○確有侵吞永固公司致贈予被告己○○之九十三年三節禮金
    及九十四年農曆春節、端午節禮金。另被告戌○○雖辯稱伊
    主觀上認定子○○等人不欲收取禮金，因而未予轉交云云，
    惟查，永固公司致贈予子○○、卯○○、郭建國之禮金係九
    十四年端午節期間委託被告戌○○轉交，如被告戌○○認定
    子○○等人不欲收取，大可即時退還永固公司，焉有可能將
    之攜回家中藏置，迄九十四年十月六日始遭法務部調查局臺
    北市調處查獲，綜上堪認被告戌○○確有將上揭郵政禮券侵
    占入已之不法意圖，其所為上開辯解，未能採信。
  (三)綜上所述，本件事證明確，被告戌○○詐欺取財及連續侵占
    之犯行，堪以認定，應依法論科。
五、訊據己○○矢口否認有為夏合公司申辦「天玉停車場」、「
    天母停車場」、「民生站停車場」登記證而收取四萬元賄款
    犯行，辯稱伊並非上揭停車場登記證之實際承辦人，伊雖有
    自夏合公司職員丙○○手上接獲一紙紙袋，然袋內所裝係申
    請停車場應備圖說等文件，並無賄款云云。惟查，夏合公司
    負責人寅○○因恐上揭停車場登記證無法如期於九十四年九
    月二十二日以前核發，將導致地主無法依土地稅法第十八條
    第一項第四款之規定辦理地價稅減免，經由戌○○介紹轉請
    己○○幫忙，詎己○○竟向寅○○索取五萬元賄款，經討價
    還價後，寅○○同意支付己○○四萬元賄款以使夏合公司得
    如期於九十四年九月十五日以前取得上揭停車場之登記證，
    寅○○嗣經己○○通知該停車場登記證業已核准，隨即於同
    年月十三日將四萬元交予夏合公司經理丙○○於同日前往臺
    北市停管處後方停車場將四萬元賄款交給己○○，並自己○○處取得上開停車場登記證等情，業據證人寅○○（見本院
    卷(三)第一三六頁至一四○頁）及丙○○（見本院卷(三)第一四
    一頁至一四七頁）於本院審理中結證屬實，並有夏合公司轉
    帳傳票（見偵一卷第十三頁）及夏合公司存摺提款紀錄（見
    偵一卷第十五頁）附卷足憑，足證被告確有將上揭停車場之
    登記證交予夏合公司職員丙○○，並收受賄款四萬元。再查
    ，依臺北市政府九十四年九月十三日府交停字第○九四二一
    ○○四二○○號函（見調卷(二)第三四九至三五一頁）、臺北
    市政府九十四年九月十二日府交停字第○九四二一○○○四
    四一號函（見調卷(二)第三五二至三五四頁）及臺北市政府九
    十四年八月二十六日府交停字第○九四二一○四○九○○號
    函（見調卷(二)第三五五、三五六頁）可知，「天玉停車場」
    、「天母停車場」、「民生站停車場」登記證之承辦人係卯
    ○○及張武龍，惟被告己○○於任職臺北市停管處第三科期
    間，係承辦停車場登記證申請作業綜合業務彙整及長官臨時
    交辦事項，業經本院向臺北市向臺北市停管處查證屬實，並
    有臺北市停車管理處九十五年八月三十日北市停三字第○九
    五三四八八四○○○號函在卷足憑（見本院卷(二)第十六頁）
    ，且查夏合公司人員確係於該年度辦理地價稅減免期限前親
    自從被告己○○手中取得上揭停車場登記證，堪認被告己○○確有參與該停車場登記證之申請核發，並有一定之影響力
    ，自不能僅以被告沈玲非上揭函文之承辦人，遽以否定被告
    己○○收受四萬元賄款與其職務行為行使間之對價關係；是
    被告己○○上開辯解，係事後推諉卸責之詞，要難採信。綜
    上所述，本件事證明確，被告己○○對於職務上行為收受賄
    賂犯行，洵堪認定，應依法論科。
六、再查：
  (一)被告辰○○等五人行為後，刑法業於九十四年一月七日修正
    ，二月二日公布，於九十五年七月一日施行，其中刪除刑法
    第五十六條，修正第二條、第二十五條、第二十六條、第二
    十八條、第三十三條、第五十五條規定。按「行為後法律有
    變更者，適用行為時之法律，但行為後之法律有利於行為人
    者，適用最有利於行為人之法律，現行刑法第二條第一項定
    有明文。此條規定乃與刑法第一條罪刑法定主義契合，而貫
    徹法律禁止溯及既往原則，係規範行為後法律變更所生新舊
    法律比較適用之準據法，是刑法第二條本身雖經修正，但其
    既屬適用法律之準據法，本身尚無比較新舊法之問題，應一
    律適用裁判時之現行刑法第二條規定以決定適用之刑罰法律
    ，先予說明。又以本次刑法修正之比較新舊法，應就罪刑有
    關之共犯、未遂犯、想像競合犯、牽連犯、連續犯、結合犯
    ，以及累犯加重、自首減輕暨其他法定加減原因（如身分加
    減）與加減例等一切情形，綜其全部罪刑之結果而為比較，
    有最高法院九十五年五月二十三日九十五年度第八次刑庭會
    議決議意旨可資參照。再按刑法第二條第一項規定，係規範
    行為後「法律變更」所生新舊法比較適用之準據法，故如新
    舊法處罰之輕重相同，即無比較適用之問題，非此條所指之
    法律有變更，即無本條之適用，應依一般法律適用原則，適
    用裁判時法。其為純文字修正者，更應同此（最高法院九十
    五年十一月七日第二十一次刑事庭會議決議參照）。
  (二)按貪污貪污治罪條例已於被告辰○○、己○○行為後即九十
    五年五月三十日修正公布全文，並自同年七月一日施行，其
    中貪污治罪條例第五條第一項第三款之對於職務之行為收受
    賄賂罪並未修正，自無須再比較新舊法律適用；另貪污治罪
    條例第二條前段規定「依據法令從事公務之人員，犯本條例
    之罪者，依本條例處斷」，修正為「公務員犯本條例之罪者
    ，依本條例處斷。」，係為配合九十四年一月七日修正通過
    刑法第十條第二項公務員定義修正所為之文字變更，而九十
    五年七月一日修正公布施行之刑法第十條第二項關於公務員
    定義之規定，雖由「依法令從事於公務之人員」，修正為「
    依法令服務於國家、地方自治團體所屬機關而具有法定職務
    權限，以及其他依法令從事於公共事務，而具有法定職務權
    限者」及「受國家、地方自治團體所屬機關依法委託，從事
    與委託機關權限有關之公共事務者」，無論依修法前、後之
    規定，被告辰○○、己○○行為時之身分均符合刑法上所稱
    之公務員，並無二致，均無礙於本案被告仍有貪污治罪條例
    之適用，經新舊法比較結果，並無有利、不利被告辰○○、
    己○○二人之行為，依上揭說明，應適用裁判時即修正後之
    貪污治罪條例第二條前段之規定。是核被告辰○○、己○○
    所為，均係犯貪污治罪條例第五條第一項第三款之對於職務
    之行為收受賄賂罪，辰○○提供陳威峰帳戶予被告乙○○存
    匯賄款，係為掩飾因犯貪污治罪條例第五條第一項第三款之
    對於職務之行為收受賄賂罪所得財物，該條之最輕本刑為七
    年以上有期徒刑，是被告辰○○另犯洗錢防制法第九條第一
    項之罪。又九十五年七月一日修正施行前刑法第五十五條後
    段牽連犯及第五十六條連續犯之規定業經修正公布刪除，經
    比較新、舊法之結果，以適用舊法對被告辰○○較為有利，
    依刑法第二條第一項前段之規定，本件應適用修正前刑法第
    五十五條後段牽連犯之規定，及第五十六條連續犯之規定。
    被告辰○○先後多次對於職務上行為收受賄賂之犯行，時間
    緊接，所犯為構成要件相同之罪名，顯係基於概括之犯意反
    覆為之，為連續犯，應依修正前刑法第五十六條論以一罪，
    並加重其刑。而被告辰○○所犯洗錢防制法第九條第一項之
    罪，係為掩飾貪瀆所得財物，是其上開犯行間，具有方法、
    結果之牽連關係，應依修正前刑法第五十五條後段之規定，
    從一重之連續對於職務上行為收受賄賂罪處斷。而被告己○○雖因犯貪污治罪條例第五條第一項第三款之罪，然情節尚
    屬輕微，其所得為四萬元，應依貪污治罪條例第十二條第一
    項之規定減輕其刑。
  (三)被告乙○○、巳○○所為均係犯刑法第二百十六條、第二百
    十五條之行使業務上登載不實文書罪，該條法定刑罰金部分
    ，被告乙○○、巳○○行為時之刑法第三十三條第五款規定
    ：「罰金：（銀元）一元（即新臺幣三元）以上」，九十五
    年七月一日修正公布施行之刑法第三十三條第五款規定：「
    罰金：新臺幣一千元以上」，經比較新、舊法結果，以適用
    被告乙○○等二人行為時之規定，較為有利，依刑法第二條
    第一項前段規定，應適用修正前之規定。又被告乙○○、巳
    ○○所為業務上文書登載不實犯行，應為行使行為所吸收，
    均不另論罪。而九十五年七月一日修正施行前刑法第五十六
    條連續犯之規定業經修正公布刪除，經比較新、舊法之結果
    ，以舊法對被告乙○○較為有利，依刑法第二條第一項前段
    之規定，本件應適用修正前刑法第五十六條連續犯之規定。
    被告乙○○先後二次行使業務上登載不實文書犯行，時間緊
    接，所犯為構成要件相同之罪名，顯係基於概括之犯意反覆
    為之，為連續犯，應依修正前刑法第五十六條論以一罪，並
    加重其刑。
  (四)核被告戌○○所為係犯刑法第三百三十九條第一項之詐欺取
    財罪及第三百三十五條第一項之侵占罪，公訴意旨認應依刑
    法第三百三十六條第一項公務侵占罪處斷，尚有未恰，惟起
    訴事實相同，應依法變更起訴法條，併予敘明。被告戌○○
    所犯刑法第三百三十九條第一項、第三百三十五條第一項法
    定刑罰金部分，被告戌○○行為時之刑法第三十三條第五款
    規定：「罰金：（銀元）一元（即新臺幣三元）以上」，九
    十五年七月一日修正公布施行之刑法第三十三條第五款規定
    ：「罰金：新臺幣一千元以上」，經比較新、舊法結果，以
    適用被告戌○○行為時之規定，較為有利，依刑法第二條第
    一項前段規定，應適用修正前之規定。又被告戌○○行為後
    ，刑法第五十六條連續犯之規定業經修正公布刪除，經比較
    新、舊法之結果，以適用舊法對被告戌○○較為有利，依刑
    法第二條第一項前段之規定，本件應適用修正前刑法第五十
    六條連續犯之規定。被告戌○○先後多次侵占犯行，時間緊
    接，所犯為構成要件相同之罪名，顯係基於概括之犯意反覆
    為之，為連續犯，應依修正前刑法第五十六條論以一罪，並
    加重其刑。又被告戌○○所犯上開二罪間，犯意各別，行為
    互殊，應分論併罰之。
  (五)爰審酌被告辰○○、己○○身為公務人員，不知誠實清廉，
    謹慎勤勉，竟對於職務上行為收受賄賂，破壞公務員之清廉
    形象，實無足取，被告辰○○收受賄賂金額高達九十五萬三
    千四百九十四元，被告己○○僅收取賄賂四萬元，被告戌○○詐騙福金寶公司負責人天○○金額高達一百萬元，復侵吞
    三節禮金郵政禮券共計二萬一千元，被告巳○○於其業務上
    所製作「建築物附設機械停車設施定期安全檢查表」登載不
    實內容，影響臺北市建管處對於機械停車設備安全管理之正
    確性，上揭四人於犯後均否認犯罪，毫無悔意，被告乙○○
    於業務上所製作「建築物附設機械停車設施定期安全檢查表
    」登載不實內容，影響臺北市建管處對於機械停車設備安全
    管理之正確性，惟被告乙○○犯後坦承一切，深表悔悟，態
    度良好，被告辰○○、己○○、戌○○、巳○○等四人則否
    認犯行，飾詞狡辯，顯無悔意，及其等危害之程度，併其犯
    罪動機、目的等一切情狀，分就被告辰○○等五人所犯上開
    罪名，量處如主文第一項至第五項所示之刑，另被告戌○○
    行為後，刑法第五十一條第五款業經修正，經比較新、舊法
    之結果，以適用修正前刑法第五十一條第五款之規定，對被
    告戌○○較為有利，依刑法第二條第一項前段之規定，就被
    告戌○○所犯上開二罪，應依修正前刑法第五十一條第五款
    之規定，定其應執行刑，以資懲儆。又被告乙○○、巳○○
    行為後，刑法第四十一條第一項有關易科罰金之折算標準已
    於九十四年二月二日修正公布，罰金罰鍰提高標準條例第二
    條並於九十五年五月十七日修正刪除，均自九十五年七月一
    日施行，有關易科罰金之折算標準，由修正前銀元一百元以
    上三百元以下（即新臺幣三百元以上九百元以下折算一日）
    ，提高為新臺幣一千元以上三千元以下折算一日，新舊法比
    較結果，以行為時即修正前規定有利於行為人，依修正後刑
    法第二條第一項前段之規定，應適用行為時即修正前刑法第
    四十一條第一項前段及修正前罰金罰鍰提高標準條例第二條
    之規定，諭知易科罰金之折算標準。而被告乙○○、巳○○
    生行為後，刑法施行法業於九十五年六月十四日增訂公布第
    一條之一，其中第一項規定：「中華民國九十四年一月七日
    刑法修正施行後，刑法分則編所定罰金之貨幣單位為新臺幣
    」，第二項前段明定：「九十四年一月七日刑法修正時，刑
    法分則編未修正之條文定有罰金者，自九十四年一月七日刑
    法修正施行後，就其所定數額提高為三十倍」，惟依被告行
    為時之法律即罰金罰鍰提高標準條例第一條前段，業將刑法
    分則各罪法定刑所定罰金數額提高十倍，再由銀元換算為新
    臺幣之結果，刑法第二百十六條、第二百十五條之法定刑所
    定罰金最高數額，與修正後之法律規定仍屬一致，並無不同
    ，對被告而言尚無有利或不利之情形，揆諸前揭說明，自不
    生新舊法比較之問題，應依一般法律適用原則，適用裁判時
    法即刑法施行法第一條之一第一項、第二項前段之規定，而
    不再適用罰金罰鍰提高標準條例第一條前段（臺灣高等法院
    暨所屬法院九十五年十二月十三日九十五年法律座談會刑事
    類提案第十六號研討結果參照），併此敘明。又貪污治罪條
    例第十七條僅規定：「犯本條例之罪，宣告有期徒刑以上之
    刑者，並宣告褫奪公權」，對於褫奪公權之期間，即從刑之
    刑度如何並無明文，故依本條例宣告褫奪公權者，仍應適用
    刑法第三十七條第一項或第二項，使其褫奪公權之刑度有所
    依憑，始為合法，最高法院九十五年度台上字第一Ｏ五四號
    判決採同一見解。而修正前刑法第三十七條第二項規定：「
    宣告六月以上有期徒刑，依犯罪之性質認為有褫奪公權之必
    要者，宣告一年以上十年以下褫奪公權。」刑法於九十四年
    一月七日修正通過，第三十七條第二項則規定：「宣告一年
    以上有期徒刑，依犯罪之性質認為有褫奪公權之必要者，宣
    告一年以上十年以下褫奪公權」，本件對被告辰○○、己○○二人均宣告係一年以上有期徒刑，修正前、後之規定對被
    告辰○○二人並無有利、不利之情形，依前揭說明，應適用
    裁判時即修正後刑法第三十七條第二項之規定，就被告辰○○宣告褫奪公權五年，就被告己○○宣告褫奪公權三年。
  (六)另按「犯貪污治罪條例第四條至第六條之罪者，其所得財物
    ，應予追繳，並依其情節分別沒收或發還被害人；前項財物
    之全部或一部無法追繳時，應追徵其價額，或以其財產抵償
    之」，貪污治罪條例第十條第一項、第二項分別定有明文。
    又貪污治罪條例第十條第一項、第二項之規定，乃指被告犯
    貪污治罪條例第四條至第六條規定之罪，所得之財物，俱應
    予追繳，不容其獲取不法利得，而辱官箴。並將因犯貪污罪
    取得之財物，依被害人之有無而分別諭知發還被害人或沒收
    。其認應發還被害人者，尤應確認是否屬「被害人」，此為
    當然之前提條件。交付賄賂之行為，縱行賄人係對公務員之
    職務上行為為之，不成立行賄罪，但此種玷辱公務員應公正
    、廉潔執行職務之違背公序良俗行為，自不在法律保護範圍
    ，倘猶認其仍屬被害人，豈非變相鼓勵？自與制定貪污治罪
    條例旨在嚴懲貪污，澄清吏治之立法本旨有違，是以對公務
    員職務上行為交付賄賂之人，不能認屬被害人，其所交付之
    賄賂應予沒收，不得發還之，最高法院著有九十二年度臺上
    字第五○五三號判決採相同見解。另犯各上開罪名者除所得
    財物為金錢而無法追繳時，應以其財產抵償之，不發生追徵
    價額問題外，至於金錢以外之財物，如有全部或一部無法追
    繳情形，自應諭知追徵其價額或以其財產抵償之，最高法院
    九十二年度臺上字第六一八八號判決亦採同一見解。是本件
    被告辰○○、己○○所得財物九十五萬三千四百九十四元、
    四萬元，既係被告乙○○及寅○○行賄所交付，則尚難認乙○○二人係屬被害人，被告辰○○、己○○所得賄賂自應依
    前開規定宣告追繳沒收，且所得財物全部或一部無法追繳時
    ，應以其財產抵償之。
七、公訴意旨另認：
  (一)被告辰○○復承前對於職務上行為收受賄賂之概括犯意，利
    用臺灣聯通停車場開發股份有限公司（下稱臺灣聯通公司）
    、永固公司需經常辦理升降設備安全業務由其審核之機會，
    竟自九十三年春節起至九十四年中秋節止，連續接受永固公
    司三節交付、面額均為三千元之郵政禮券賄款六次，共計一
    萬八千元；復自九十三年六月起，利用職權，連續多次向臺
    灣聯通公司副總經理范昌明索取「優待停車券」，而范昌明
    因恐渠辦理安全業務申報時受刁難，故分別於九十三年六月
    二十三日、九十三年八月十日、九十三年八月十一日、九十
    三年十二月八日、九十四年一月二十五日、九十四年二月二
    十二日、九十四年三月三十日、九十四年七月七日分別在臺
    北市政府建管處等處交付臺灣聯通公司優待停車卷一百張、
    五十張、五十張、一百五十張、五十張、五十張、二百張及
    二百張共計八百五十張（每張可免費停車一小時）予被告辰
    ○○，依臺灣聯通公司每小時停車費為三十元至六十元不等
    計算，被告辰○○共對於職務上行為取得臺灣聯通公司價值
    約二萬五千五百元至五萬元一千元（起訴書誤載為二十五萬
    五千元至五十一萬元），而認被告辰○○涉犯貪污治罪條例
    第五條第一項第三款之對於職務之行為收受賄賂罪嫌。
  (二)被告己○○復承前對於職務上行為收受賄賂之概括犯意，利
    用永固停車公司需要經常辦理停車場登記證及投標公有停場
    場業務由渠辦理之機會，於九十四年中秋節收取永固停車公
    司三千元郵政禮券賄款，對於其職務上行為收取賄款，而認
    被告己○○涉犯貪污治罪條例第五條第一項第三款之對於職
    務之行為收受賄賂罪嫌。
  (三)訊據被告辰○○固不否認有收取永固公司所致贈三節禮卷共
    計一萬八千元郵政禮券及臺灣聯通公司所提供「一小時優待
    停車卷」八百五十張，惟堅詞否認有何對於職務行為收受賄
    賂罪，辯稱上揭禮券及停車優待卷均係業者所提供之餽贈，
    與伊特定職務行為並無任何對價關係，自不構成對於職務上
    行為收受賄賂罪嫌。經查，證人即臺灣聯通公司副總經理范
    昌明偵查中結證稱被告辰○○於任職臺北市建管處期間熱心
    指導該公司關於機械停車設備安全檢查相關法令及各項細節
    ，並多次介紹業界知名電機技師為該公司進行機械停車設備
    安全檢查，該公司提供部分優惠停車卷予被告辰○○使用等
    情明確（見偵二卷第二三七至二三九頁），而證人即永固公
    司經理酉○○亦於本院審理中證述該公司為因應一般人情習
    俗，於三節有致贈客戶禮券或禮品之習慣，該公司因經營停
    車場生意與被告辰○○有業務往來，故致贈被告辰○○三節
    禮券等情屬實（本院卷(三)第一五四至一六二頁），且查，公
    訴人並無法提出任何證據證明永固公司或臺灣聯通公司係因
    辦理安全業務申報時受被告辰○○無端刁難或要求被告辰○○為特定職務行為，而交付優待停車卷或三節禮券予被告辰
    ○○，綜上難認永固公司或臺灣聯通公司而交付上揭停車優
    惠卷或三節禮券與被告辰○○職務行為之行使有何對價關係
    ，自難以對於職務上行為收賄罪相繩，原應為無罪之諭知，
    惟公訴意旨認此部分與被告辰○○上開對於職務上行為收受
    賄賂有罪部分有連續犯之裁判上一罪關係，爰不另為無罪之
    諭知，附此敘明。
  (四)公訴人雖以被告己○○於九十四年中秋節收取永固停車公司
    三千元郵政禮券，而認其涉犯貪污治罪條例第五條第一項第
    三款之對於職務之行為收受賄賂罪嫌；惟查，證人即永固公
    司經理酉○○於本院審理中證述該公司為因應一般人情習俗
    ，於三節有致贈客戶禮券或禮品之習慣，該公司因經營停車
    場生意與被告己○○有業務往來，故致贈三節禮券等情屬實
    （本院卷(三)第一五四至一六二頁），且查，公訴人並無法提
    出任何證據證明永固公司係因辦理停車場登記證業務時受被
    告己○○無端刁難或要求其為特定職務行為，而交付中秋節
    郵政禮券，參以永固公司係於特定節日致贈禮券，且價值並
    非過高，綜上難認永固公司交付上揭禮券與被告己○○職務
    行為之行使有何對價關係，自難以對於職務上行為收賄罪相
    繩，原應為無罪之諭知，惟公訴意旨認此部分與被告己○○
    上開對於職務上行為收受賄賂有罪部分有連續犯之裁判上一
    罪關係，爰不另為無罪之諭知，附此敘明。
貳、無罪部分：
一、公訴意旨略以：
  (一)乙○○於辦理「普林斯敦大樓」、「新光人壽保險摩天大樓
    」九十三年度機械停車設施定期檢查業務時，為迎合九十三
    年度機械停車設備定期安全檢查之最後期限為九十三年十二
    月三十一日，竟基於連續行使業務上登載不實文書之概括犯
    意，明知上揭二棟大樓機械停車設備安全檢查之實際檢查日
    期為九十四年一月四日，連續於九十四年一月期間在其業務
    上所製作之「普林斯頓大樓機械停車設施／立體停車塔及建
    築物附設機械停車設備定期安全檢查表」及「新光人壽保險
    摩天大樓大樓機械停車設施／立體停車塔及建築物附設機械
    停車設備定期安全檢查表」之檢查日期欄內登載「九十三年
    十二月三十一日」之不實內容，並先後於九十四年一月日、
    同年一月六日以惠量電機技師事務所惠良車福安檢工函字第
    九四○一○四之一號、惠量電機技師事務所惠良車福安檢工
    函字第九四○一○六號函提出於臺北市建管處而行使之，被
    告辰○○明知被告乙○○不可能在同一天檢查高達四百八十
    九個機械停車位、五十八組機械停車設施機台及一部汽車升
    降機，為取得乙○○之賄款，仍違背其職務，予以審核通過
    ，而認被告辰○○涉嫌貪污治罪條例第四條第一項第五款之
    對於違背職務之行為收受賄賂罪。
  (二)被告巳○○於九十三年四月間就亞太會館地下三樓停車場機
    械停車設備進行安全檢查時，明知亞太會館地下三樓機械停
    車設備車位為一百四十四個，竟於其業務上所製作「建築物
    附設機械停車設施定期安全檢查表」內記載「機械停車位一
    百二十輛」之不實內容，並在九十三年四月二十七日以泰源
    電機技師事務所泰源九十三字第九十八號函提出於臺北市建
    管處而行使之，足以生損害於臺北市建管處對於機械停車設
    備安全管理之正確性，被告辰○○明知亞太會館尚未辦理雜
    照變更及申報不實情事，仍製作內容不實之簽稿，發函同意
    備查；嗣於同年九月十四日親至亞太會館檢查機械式停車位
    及接受宴請招待，而認被告辰○○涉嫌貪污治罪條例第四條
    第一項第五款之對於違背職務之行為收受其他不正利益罪。
  (三)九十四年七月至九月間，被告戌○○在承辦「Ａ２０等三場
    平面停車場委託經營管理」招標案件期間，與被告辰○○及
    壬○○、癸○○事先期約，約定由被告壬○○父子先行成立
    錢櫃事業有限公司（下稱錢櫃公司），並提供押標金參與臺
    北市政府停管處公有停車場投標，由被告戌○○、辰○○協
    助癸○○等取得該標案後，楊、陳各可分取得二成持股之報
    酬。而渠明知該標案公告「訂底價但不公告底價，決標方式
    以標價在底價以上最高標者得標為原則，但超過底價五○％
    以上，得請廠商提出說明」，然因該招標案件底價係由被告
    戌○○負責簽辦，故其知悉底價及權利金範圍，詎被告戌○○竟與被告辰○○基於共同犯罪之意思，違背其職務，不僅
    洩漏底價予被告壬○○父子，復提供停管處內部歷史檔案資
    料予被告徐氏父子，並主導設算各項標案之參標價格，使得
    錢櫃公司以四千七百六十三萬四百四十八元，順利取得該標
    案；嗣後，被告戌○○、己○○、辰○○、徐氏父子等五人
    ，相約密商持股分配及合作細節，經被告辰○○因價格過高
    為由聲明放棄持股後，被告戌○○與壬○○等協議彼此各佔
    前述標案之一半股份，並由被告戌○○全權負責撰寫該案營
    運計劃書等事宜，俾使錢櫃公司順利接手前揭停車場之經營
    及運作，而認被告戌○○涉犯刑法第一百三十二條第一項之
    公務員洩漏關於中華民國國防以外應祕密之文書罪及貪污治
    罪條例第四條第一項第五款之對於違背職務之行為期約賄賂
    或其他不正利益罪，被告辰○○涉犯貪污治罪條例第四條第
    一項第五款之對於違背職務之行為期約其他不正利益罪，被
    告壬○○、癸○○涉犯貪污治罪條例第十一條之對於依據法
    令從事公務之人員，關於違背職務之行為，期約賄賂或其他
    不正利益罪嫌。
  (四)九十三年九月至九十四年間，被告戌○○、己○○與岳洋有
    限供（下稱「岳洋公司」）及創壹開發股份有限公司（下稱
    創壹公司）負責人申○○期約，雙方同意由戌○○、己○○
    代為辦妥停車場登記證，戌○○即可分別取得創壹公司分別
    向臺北市停管處承包經營之「臺北市○○○路○段四十四巷
    與四十六巷二處停車場」（下稱「中山北路二段等二場平面
    停車場」）及向中國石油股份有限公司油品行銷事業管理處
    臺北營業處（下稱中油臺北營業處）承包經營之臺北市○○
    區○○路二段二一四號後側空地「中崙加油站停車場」各百
    分之三十之股權及分取紅利。依據規定，停車位數量在五十
    個以內者，停車場登記證由停管處第三科辦理，超過五十個
    停車位之停車場登記證則由第一科辦理。而「中崙加油站停
    車場」停車格有一百多格，依法需向停管處第一科申請，然
    因該停車場出口動線問題，如向第一科申請辦理，將耗費超
    過半年時間，且被告戌○○、己○○二人均在停管處第三科
    任職，可利用其職務機會於短時間內辦妥停車場登記證以取
    得上開持股利益，被告戌○○、己○○均明知「中崙加油站
    停車場」內實際停車位數目超過一百個，竟為取得上揭利益
    ，基於共同犯罪之概括犯意，違背其職務，竟先將場內之停
    車格位加大，使得停車位總數少於五十個，再由被告己○○
    利用職務機會直接將「中崙加油站停車場」登記證申請案直
    接交給不知情之子○○辦理，並由被告己○○於九十四年九
    月中旬陪同子○○至該停車場作現場勘查，確認停車位僅四
    十九個，與申請文件相符後，由子○○審核後發給停車場登
    記證後，再重新劃定停車位，恢復原有之一百多格停車位後
    繼續營業；而被告戌○○、己○○二人為求掌控該等停車場
    之實際營運狀況，除主動要求代收由岳洋公司經營、包括「
    中崙加油站停車場」在內之三處停車場之營收現金外，被告
    己○○並向岳洋公司收取前述停車場之每月六千元之「帳務
    費」，而由被告戌○○實際負責「中崙停車場」之經營，並
    安插被告己○○之妹沈玲琳在該停車場工作，支領薪資計十
    八萬五百零五元，而認被告戌○○、己○○涉嫌貪污治罪條
    例第四條第一項第五款之對於違背職務之行為收受賄賂或其
    他不正利益罪嫌。
  (五)被告戌○○、己○○為順利增加「中崙加油站停車場」盈餘
    ，均明知中油公司臺北營業處所經營臺北市○○○路○段五
    十號「內湖加油站停車場」有擅自使用法定空地、私自增設
    停車位及對外出租營業等違規情事，竟承前概括犯意，違背
    其職務，與中油公司臺北營業處承辦人被告午○○期約，約
    定由渠協助在九十四年九月二十二日期限內，取得「內湖加
    油站停車場」登記證，俾便中油公司辦理該等停車場用地之
    地價稅減免事宜；而條件則為被告午○○應為被告戌○○等
    簽辦爭取「中崙加油站停車場」之租金每月減免三十四萬元
    作為利益交換後，被告戌○○及己○○明知「內湖加油站停
    車場」有上揭違規不應核發停車場登記證之事實，且該停車
    場增設三個殘障停車位，理應由建築師重新繪製停車場圖說
    再依法聲請停車場登記證，詎二人竟與被告午○○基於共同
    變造文書之犯意聯絡，由被告戌○○、己○○二人於九十四
    年九月中旬前某日，在不詳處所影印「內湖加油站停車場」
    之前年度由陸國強建築師署名製作之平面配置圖，私自其上
    將殘障車位增設為三個，而變造該平面配置圖，並為被告午
    ○○製作內容均已繕打完成之停車場登記證申請書後，交付
    予被告午○○送回中油公司用印後，再由午○○於九十四年
    九月中旬將用印完成之申請書及圖說在台北市○○路停管處
    一樓交付予被告戌○○及己○○，由被告己○○親自送件予
    交通局停管處承辦人被告卯○○，指示其先行配合於九月二
    十二日以前辦理核發該案停車證，以便中油公司辦理地價稅
    減免事宜，而行使該變造之平面配置圖說，足生損害於陸國
    強建築師及主管機關對於停車場管理之正確性。被告戌○○
    及己○○為掩飾不法犯行，復指示被告午○○先行將該等私
    增車位拆除，且如有人詢問應指示員工對外偽稱該等車位係
    員工自用，以避免遭人察覺其中弊端。而被告卯○○於同年
    月十五日至前述停車場勘查後，明知該現場確有私劃增設停
    車位情事，與送審平面配置圖說不符，卻未予退件亦未要求
    中油公司臺北營業處補正後重新送審，竟接受被告己○○要
    求，逕行簽辦公文，於同年九月二十一日發文同意核發該停
    車場登記證後交由被告己○○，再由被告戌○○傳真予被告
    午○○俾供辦理地價稅減免事宜，而認被告戌○○、己○○
    涉嫌貪污治罪條例第四條第一項第五款之對於違背職務之行
    為收受賄賂或其他不正利益及刑法第二百十六條、第二百十
    條之行使變造私文書罪嫌，被告午○○涉犯貪污治罪條例第
    十一條之對於依據法令從事公務之人員，關於違背職務之行
    為，期約賄賂或其他不正利益及刑法第二百十六條、第二百
    十條之行使變造私文書等罪嫌，被告卯○○涉犯刑法第二百
    十三條之公務員明知為不實之事項，而登載於職務上所掌之
    公文書罪嫌。
  (六)而被告戌○○復承前對於職務上行為收受賄賂之概括犯意，
    利用永固停車公司需要經常辦理停車場登記證及投標公有停
    場場業務由渠辦理之機會，被告戌○○自九十三年春節起至
    九十四年中秋節止，連續接受永固停車公司酉○○以該公司
    董事長辛○○名義致贈之一年三節（端午節、中秋節、春節
    ）價額分別為六千元、五千元、六千元、三千元、六千元及
    四千元之郵政禮券賄款六次，共計三萬元，而認被告戌○○
    涉犯貪污治罪條例第五條第一項第三款之對於職務之行為收
    受賄賂罪嫌。
  (七)被告丑○○原係桃園縣政府交通局停車管理課約僱人員，負
    責辦理相關工程之發包業務，於九十三年五月間，負責辦理
    「桃園市西門棒球場照明燈具換新及拆除工程採購案」（下
    稱西門棒球場採購案），實際工程預算為二十七萬九千元，
    另須依約支付該工程之設計監造單位「惠良電機技師事務所
    」負責人被告乙○○二萬一千元（工程款百分之七），合計
    工程預算計三十萬元，惟因參標廠商未達合格家數而流標。
    迨同年八、九月間，前述工程因變更設計，工程費從二十七
    萬九千元，增為五十八萬元，經修正後，預算金額改為五十
    萬元，扣除被告乙○○之「設計監造費用百分之七」三萬五
    千元後，實際可支用預算額度為四十六萬五千元，並訂於同
    年九月九日下午五時截標，翌（十）日下午二時開標，據此
    ，桃園縣政府交通局核定底價為四十六萬元。於投標前，被
    告丑○○即數次以電話邀求被告乙○○請毅濤企業有限公司
    （下稱毅濤公司）負責人被告丁○○前往投標，而被告乙○○為受桃園縣政府委託提供設計及專案管理之人員，為了使
    該工程順利發包以取得百分之七設計監造費用，竟與被告丑
    ○○基於共同犯罪之意思，洩漏底標與被告丁○○，指示被
    告丁○○填寫投標金額為四十六萬五千左右再至現場進行減
    價外，並指示被告丁○○借牌陪標湊足參標家數，以順利完
    成開標後取得該標案。嗣經被告丁○○轉告其子被告戊○○
    後，被告戊○○即以毅濤企業有限公司名義投標，其投標價
    為四十六萬一千三百四十六元，並向耀順企業社（登記負責
    人黃洪實係被告戊○○之妻黃玉婷祖母）借牌陪標，並由被
    告戊○○等人負責填寫、準備、送件「毅濤企業有限公司」
    、「耀順企業社」之標單等相關投標資料。惟開標當日，因
    耀順企業社並未依規定檢具押標金等，不符參標資格而遭剔
    除，而使得毅濤企業有限公司取得優先議價，經減價後，以
    同於底價之四十六萬元得標承作，而認被告丑○○涉犯刑法
    第一百三十二條第一項之公務員洩漏關於中華民國國防以外
    應祕密之文書罪嫌，被告乙○○涉犯政府採購法第八十九條
    受機關委託提供採購規劃、設計或專案管理或代辦採購廠商
    之人員，意圖為私人不法之利益，洩漏或交付關於採購應祕
    密之文書、圖畫、消息、物品或其他資訊因而獲得利益罪嫌
    ，被告戊○○、丁○○涉犯政府採購法第八十七條第五項意
    圖影響採購結果或獲取不當利益，而借用他人名義或證件投
    標罪嫌。
二、按「犯罪事實應依證據認定之，無證據不得認定其犯罪事實
    ，又不能證明被告犯罪者，應諭知無罪之判決」，刑事訴訟
    法第一百五十四條第二項、第三百零一條第一項定有明文。
    又「認定犯罪事實所憑之證據，雖不以直接證據為限，間接
    證據亦包括在內，然而無論直接或間接證據，其為訴訟上之
    證明，須於通常一般之人均不致有所懷疑，而得確信其為真
    實之程度者，始得據為有罪之認定，倘其證明尚未達到此一
    程度，而有合理之懷疑存在、無從為有罪之確信時，自應為
    無罪之判決」，有最高法院七十六年臺上字第四九八六號判
    例可資參照。又「貪污治罪條例之收受賄賂罪，以他人有行
    求賄賂之事實為前提，若他人所交付之物或不正利益並非基
    於行賄之意思，即非賄賂，自無收受賄賂之可言。故賄賂之
    不法報酬必須與公務員之職務行為或違背職務行為具有一定
    之對價關係，即須有以賄賂或不正利益以買通公務員，使對
    於職務上行為或違背職務之行為踐履賄求對象之特定行為，
    苟非關於此賄求對象之特定行為之報酬，即不得謂為賄賂」
    ，有最高法院八十六年度台上字第五四○三號、二六○四判
    決參照。又按「刑法第二百十三條之公務員登載不實罪，以
    公務員明知為不實之事項而登載於其職務上所掌之公文書，
    為構成要件，如僅單純消極故意不予登載，並無積極為不實
    登載之行為，即難繩以該罪名」另有最高法院四十六年度臺
    上字第三七七號判決參照。
三、訊據被告辰○○堅持否認有何公訴人所指對於違背職務之行
    為收受賄賂罪嫌，辯稱乙○○所辦理「普林斯敦大樓」、「
    新光人壽保險摩天大樓」九十三年度機械停車設施定期安全
    檢查向臺北市建管處報請備查案，係由未○○承辦，且臺北
    市建管處承辦人員受理機械停車設備安全檢查申報備查案件
    ，僅進行書面審核，並無實質審查權，伊並無任何違背職務
    而收受賄賂犯行等語。經查，被告乙○○於九十四年一月四
    日就「普林斯敦大樓」及「新光人壽保險摩天大樓」機械停
    車設備實施安全檢查後，隨後行文報請臺北市建管處同意備
    查，上揭案件均係由未○○負責發函核准備查，並非由被告
    乙○○發文核准備查，此有臺北市政府工務局九十四年一月
    十四日北市工建字第○九四五一一九二二○○號函（見調卷
    (二)第九四、九五頁）及臺北市政府工務局九十四年一月十二
    日北市工建字第○九四五一一二九一○○號函（見調卷(二)第
    一二六、一二七頁）附卷足憑，且被告乙○○於九十三年八
    月十一日以後即未再支付被告辰○○任何賄款，復有臺北富
    邦商業銀行股份有限公司九十四年一月十二日北富銀府字第
    九三○一二六三號函附陳威峰帳戶存款明細資料（見調卷(二)
    第一七五至一七九頁）、陳威峰帳戶存摺（見偵二卷第一四
    五至一四八頁）、臺北銀行無摺存入申請書代收入傳票（見
    偵二卷第一四九至一五四頁）、郵政跨行匯款申請書（見偵
    二卷第一五五頁）、乙○○所提供賄款計算表（見偵二卷第
    一五六頁至一六○頁）等資料附卷足憑，被告辰○○既無就
    被告乙○○所申報「普林斯敦大樓」、「新光人壽保險摩天
    大樓」九十三年度機械停車設備安全檢查結果發函准予備查
    ，於九十三年八月以後復無任何收取賄款行為，綜上自難認
    定被告辰○○就該部分有何對於違背職務行為收取賄賂之犯
    行。
四、被告辰○○固不否認曾於九十三年九月十四日前往亞太會館
    接受庚○○宴請招待，惟堅詞否認有何對於違背職務之行為
    收受其他不正利益罪犯行，辯稱伊就各大樓業主委請電機專
    業技師所為機械停車設備安全檢查報告僅進行形式審核，要
    件符合即發函准予備查，且伊就被告巳○○於泰源電機技師
    事務所泰源九十三字第九十八號函內登載不實內容一節並不
    知情，庚○○招待享用午茶價值約僅六百元，距伊發文核准
    亞太會館申報地下三樓停車場九十三年度機械停車設備安全
    檢查結果間隔有四月之久，足認該次飲宴與伊發函亞太會館
    准予備查一事絕無關聯等語。經查，被告辰○○確有於九十
    三年五月四日以臺北市政府工務局北市工建字第○九三五二
    二五六○○○號函就被告巳○○九十三年四月二十七日泰源
    九十三字第九十八號函附亞太會館地下三樓停車場機械停車
    設備安全檢查報告一事同意備查，並於九十三年九月十四日
    前往亞太會館接受庚○○宴請招待價值六百元午茶，業據證
    人庚○○於本院證述屬實（見本院卷(二)第二三三至二四六頁
    ），並有臺北市政府工務局九十三年五月四日北市工建字第
    ○九三五二二五六○○○號函（見偵二卷第二三○頁）及亞
    太會館九十三年九月十四日明細帳單（見偵二卷第二三四頁
    ）附卷足憑，惟依「臺北市機械停車設施暫行管理要點」第
    十點第一項之規定，受委託辦理機械停車設施安全檢查之機
    械或電機專業技師應將檢查結果以書面通知管理負責人，管
    理負責人接獲通知應即檢附管理負責人資格證明文件、負責
    維護保養專業廠商及機械或電機專業技術人員之合格證明文
    件、專業技師簽證之檢查表等文件，報請主管機關備查，是
    被告辰○○於承辦備查業務僅具形式審核權，而無實質審查
    權限，縱被告巳○○有於上揭泰源九十三字第九十八號函文
    內登載不實內容，惟其檢附之書面文件形式上既符合「臺北
    市機械停車設施暫行管理要點」第十點第一項之規定，被告
    辰○○依法仍須准予備查，自難認被告辰○○就發函准予備
    查一節有何違背職務可言，又被告辰○○於九十三年九月十
    四日前往亞太會館接受庚○○宴請招待午茶，雖有悖於官箴
    ，然其價值僅區區六百元，且距被告辰○○發函准予備查已
    有四月之遙，難認有何對價關係，綜上實難認被告辰○○有
    何對於違背職務行為收受不正利益犯行。
五、訊據被告戌○○、辰○○、壬○○、癸○○等人就「Ａ２０
    等三場平面停車場委託經營管理」招標案件，均否認有何公
    訴人所指涉犯刑法第一百三十二條第一項之公務員洩漏關於
    中華民國國防以外應祕密之文書、貪污治罪條例第四條第一
    項第五款之對於違背職務之行為期約賄賂或其他不正利益及
    貪污治罪條例第十一條之對於依據法令從事公務之人員，關
    於違背職務之行為，期約賄賂或其他不正利益罪嫌，均辯稱
    被告戌○○並未參與「Ａ２０等三場平面停車場委託經營管
    理」招標案件之底價核定過程，焉有可能洩漏底價與被告壬○○、癸○○父子，被告壬○○、癸○○父子亦無可能以取
    得二成持股對被告戌○○、辰○○二人違背職務行為期約賄
    賂等語。經查，臺北市政府於九十四年七月十四日公告「Ａ
    ２０等三場平面停車場委託經營管理」招標案件，於九十四
    年七月二十七日公開進行決標，由被告壬○○、癸○○所經
    營錢櫃公司以四千七百三十六萬零四百四十八元得標，有臺
    北市停車管理處委外開（決）標紀錄表（見調卷(二)第二九三
    頁）、臺北市停車場委託經營標單（見調卷(二)第二九四頁）
    及臺北市停車管理處北市停秘字第○九四三號公告（見調卷
    (二)第二九八至三○二頁）附卷足憑。公訴人雖認被告壬○○
    、癸○○父子係以二成持股對被告戌○○、辰○○二人違背
    職務行為期約賄賂，被告戌○○因而洩漏底價予被告壬○○
    、癸○○父子二人，錢櫃公司始得以四千七百三十六萬零四
    百四十八元得標，惟查，證人即臺北市停管處秘書室主任亥
    ○○於本院審理時結證稱本件招標案係由業務科簽報估算金
    額，提送由停管處副處長、總工程師、副總工程師、主任秘
    書暨各科室主管所組成之底價建議小組開會討論，由底價建
    議小組擬定建議底價，交由秘書室密封保管，於開標前二、
    三天再將建議底價以底價封之方式簽報處長，由處長核定底
    價後親自當場密封，再交由秘書室保管，是「Ａ２０等三場
    平面停車場委託經營管理」招標案件之底價於開標之前應僅
    有處長一人知悉等情明確（見本院卷(三)第一七三、一七四頁
    ），堪認被告戌○○顯無從知悉該招標案件之底價，自無可
    能洩漏底價與被告壬○○、癸○○父子，此外，復查無其他
    任何證據足以證明被告戌○○、辰○○就上揭招標案件有何
    違背職務行為或被告壬○○、徐明朗父子有對於被告戌○○
    二人違背職務行為期約賄賂等犯行，自不能僅以被告壬○○
    父子所經營錢櫃公司標得上揭招標案件即推認被告戌○○、
    辰○○、壬○○、癸○○有公訴人所指上揭犯行。
六、訊據被告戌○○、己○○就「中崙加油站停車場」申請停車
    場登記證一案，均堅詞否認有何對於違背職務之行為收受賄
    賂或其他不正利益罪嫌，辯稱：「中崙加油站停車場」登記
    證申請案係由子○○承辦，要與伊二人職務上行為無涉，子
    ○○於九十四年九月中旬前往現場察看，停車場之停車格位
    數確實為四十九個，創壹公司事後並未增加停車格位數，又
    被告戌○○曾介紹陳建銘參與經營「中山北路二段等二場平
    面停車場」及「中崙停車場」，因連年虧損引發股東相互猜
    疑，申○○等股東遂委託伊二人協助處理帳務，伊二人前往
    收帳時係由己○○負責駕車，岳洋公司因而同意補貼被告己○○每月六千元舟車費用等語。經查，「中崙加油站停車場
    」登記證申請案係由子○○承辦，子○○曾於九十四年九月
    十四日前往現場察看，清點停車格位數為四十九個，於九十
    四年九月十四擬稿核備，經逐層審核通過後，由臺北市政府
    於九十四年九月二十日以府交停字第○九四二二五一三四○○號函准予發給北市停車場登字第七二之一號停車證，業經
    證人子○○於本院證述屬實（見本院卷(三)第二四至三五頁）
    ，並有臺北市政府於九十四年九月二十日以府交停字第○九
    四二二五一三四○○號函（見調卷(一)第二○二至二○四頁）
    、臺北市停車場經營登記作業審核表（見調卷(一)第二○五頁
    ）及臺北市停車場經營登記申請書（見調卷(一)第二○六頁）
    附卷足憑，足證被告己○○與戌○○並未參與「中崙加油站
    停車場」登記證審核，要難認該停車場登記證之核發與其二
    人職務上行為有何直接關連；再者，創壹公司於取得「中崙
    加油站停車場」登記證後，並未增設任何停車格位，仍以原
    先核准之四十九個停車格位進行經營等情，業經證人即臺北
    市停管處第一科股長甲○○（見本院卷(三)第七六頁）及創壹
    公司負責人申○○（見本院卷(三)第一八二頁）於本院審理中
    證述明確，而創壹公司係「中崙加油站停車場」之經營者，
    本得自行規劃該停車場之停車格位數量及動線配置，該公司
    隨於申請時縮減停車格位數量至四十九個，然於取得登記證
    後並未增設停車格位數，自難認有何違法不當之處，縱證人
    申○○證稱創壹公司於決定縮減停車格位數前，曾就縮減停
    車位能否節省申請時間一節徵詢被告戌○○之意見等語（見
    本院卷(三)第一八一頁），惟被告戌○○、己○○既未參與該
    停車場登記證之申請核發過程，且被告戌○○私下對創壹公
    司所為詢問提供意見，並未直接違反任何法律或法律授權之
    法規命令等對外發生法律效果之規定，難認其二人自有所謂
    違背職務行為之可言，此外查無其他證據證明被告戌○○、
    己○○就「中崙停車場」登記證申請案有何對於違背職務行
    為收受賄賂之不法犯行，自難以貪污治罪條例第四條第一項
    第五款罪名相繩。
七、關於「內湖加油站停車場」登記證一案，公訴人認被告戌○○、己○○涉嫌貪污治罪條例第四條第一項第五款之對於違
    背職務之行為收受賄賂或其他不正利益及刑法第二百十六條
    、第二百十條之行使變造私文書罪嫌，被告午○○涉犯貪污
    治罪條例第十一條之對於依據法令從事公務之人員，關於違
    背職務之行為，期約賄賂或其他不正利益及刑法第二百十六
    條、第二百十條之行使變造私文書等罪嫌，被告卯○○涉犯
    刑法第二百十三條之公務員明知為不實之事項，而登載於職
    務上所掌之公文書罪嫌。惟查：
  (一)中油公司臺北營業處於九十四年九月間以「內湖加油站停車
    場」停車格位數一百四十九個向臺北市停管處申請核發停車
    場登記證，被告卯○○至現場察看後，擬稿核備，經逐層審
    核通過後，由臺北市政府於九十四年九月二十山日以府交停
    字第○九四二二五一五二○○號函准予發給北市停車場登字
    第七○七之一號停車登記證，業據被告卯○○於本院審理中
    坦承不諱，並有臺北市政府九十四年九月二十一日以府交停
    字第○八四二二五一五二○○號函（見調卷(一)第一八一至一
    八三頁）、臺北市停車場經營登記作業審核表（見調卷(一)第
    一八四頁）及臺北市停車場經營登記申請書（見調卷(一)第一
    八五頁）附卷足憑；而臺北市政府停管處於九十四年十月十
    三日派員前往「內湖加油站停車場」執行業務檢查，察覺該
    停車場之停車格位數係一百六十八個，與原核准停車格位數
    一百四十九個不符，復有臺北市政府九十四年十月十八日府
    交停字第○九四二二五二○三○○號函（見偵二卷第一三八
    、一三九頁）及現場照片（見調卷(一)第一五三至一五六頁）
    附卷足憑，堪認被告卯○○於審核「內湖加油站停車場」登
    記證過程中，確有行政疏失，惟被告卯○○於臺北市政府九
    十四年九月二十山日府交停字第○九四二二五一五二○○號
    函稿內僅記載「經審查符合規定，准予被核並發給北市停車
    場登字第七○七之一號停車登記證」之意旨，並未就停車格
    位數量登載不實內容，被告卯○○既無於職務上所掌公文書
    登載內容不實事項之行為，自不構成刑法第二百十三條公務
    員登載不實罪。
  (二)訊據被告午○○固不否認陸國強建築師製作署名之「內湖加
    油站停車場平面配置圖」（見調卷(二)第四九五頁）內「殘障
    車位」之字樣及圖示係伊徵詢被告戌○○意見後，由伊親自
    或經被告戌○○協助填寫繪製，連同相關資料提出於臺北市
    停管處申請核發停車場登記證等情，惟查，中油公司本「內
    湖加油站停車場」之業主，上揭「內湖加油站停車場平面配
    置圖」雖係該公司委託陸國強建築師繪製，然該平面配置圖
    之目的係為規劃「內湖加油站停車場」停車格位分配設置，
    且被告午○○填載「殘障車位」等字樣暨加註圖示之位置本
    經陸國強建築師規劃供停車位使用，換言之，被告午○○僅
    於陸國強建築師設計規劃停車位內增加「身心障礙者專用」
    之使用限制，並未變更停車位之位置，且該車位實際上確實
    供身心障礙者專用，亦有現場照片附卷足憑（見調卷(二)第四
    七九至四八一頁），而按「公共停車場應保留百分之二比例
    做為身心障礙者專用停車位，車位未滿五十個之公共停車場
    ，至少應保留一個身心障礙者專用車位。非領有專用停車位
    識別證明之身心障礙者或其家屬，不得違規使用」，身心障
    礙者保護法第四十八條第一項定有明文，被告午○○前開所
    為僅係為符合身心障礙者保護法第四十八條第一項之規定，
    基於中油公司係該停車場業主，且考量該平面配置圖係中油
    公司委託陸國強建築師繪製，一時便宜行事，自行於該平面
    配置圖內加註「殘障車位」之字樣及圖示，雖有不當，惟尚
    難遽以推論有變造私文書之故意，自難論以行使變造私文書
    罪嫌。
  (三)創壹公司於九十四年一月十五日簽訂「中國石油股份有限公
    司（九三）北總勞合字第○一二號工程契約」以總價二千二
    百五十萬三千八百四十元即每月租金九十三萬七千六百六十
    元，向中油公司承包「中崙加油站停車場」經營管理權後，
    於九十四年九月十三日以創停管字第九四○九○六號函請中
    油公司減少租金，被告午○○於九十四年九月二十一日上簽
    呈擬請依契約工作合約書第十二條之規定，邀集臺北營業處
    行政、會計、稽核、零售等相關部門召開協調會減免租金事
    宜，中油公司事後同意減少租金，將每月租金調整為五十七
    萬九千九百四十元，有「中國石油股份有限公司（九三）北
    總勞合字第○一二號工程契約」（見調卷(二)第四三二至四六
    ○頁）、創壹公司九十四年九月十三日以創停管字第九四○
    九○六號函（見調卷(二)第六二八、六二九頁）、油品行銷事
    業部臺北營業處收文摘由簽（見調卷(二)第六二七頁）及中油
    公司臺北營業處九十五年八月三十一日北區零售字第○九五
    ○○○三七六三號函（見本院卷(二)第十七頁）在卷足憑。惟
    查，中油公司於上揭契約期間同意減少創壹公司每月租金，
    係因該公司原委託創壹公司經營停車場車位數為「一場一百
    十五格，二場五十八格，共計一百七十三格」，創壹公司嗣
    後就一場部分，主動減少停車格位數為四十九格，並經臺北
    市政府於九十四年九月二十日以府交停字第○九四二二五一
    三四○○號函核准備查，中油公司依上揭契約之規定同意減
    少租金為五十七萬九千九百四十元，業經本院向中油公司查
    證屬實，有中油公司臺北營業處九十五年八月三十一日北區
    零售字第○九五○○○三七六三號函（見本院卷(二)第十七頁
    ），堪認中油公司同意減少租金，係依上揭契約之規定，要
    與「內湖加油站停車場」登記證核發一事無關，自不得遽以
    推論被告午○○為使中油公司順利如期取得「內湖加油站停
    車場」登記證，以減少創壹公司「中崙停車場」租金為條件
    對被告戌○○、己○○二人違背職務行為期約賄賂，而認被
    告午○○涉犯貪污治罪條例第十一條之罪，此外，復查無其
    他證據證明被告戌○○、己○○有對於違背職務行為收受賄
    賂之犯行，其二人亦不構成貪污治罪條例第四條第一項第五
    款之罪名。
八、公訴人雖認被告被告戌○○自九十三年春節起至九十四年中
    秋節止，連續接受永固停車公司致贈三節禮券共計三萬元之
    郵政禮券，而認其涉犯貪污治罪條例第五條第一項第三款之
    對於職務之行為收受賄賂罪嫌；惟查，證人即永固公司經理
    酉○○於本院審理中證述該公司為因應一般人情習俗，於三
    節有致贈客戶禮券或禮品之習慣，該公司因經營停車場生意
    與被告戌○○有業務往來，故致贈三節禮券等情屬實（本院
    卷(三)第一五四至一六二頁），且查，公訴人並無法提出任何
    證據證明永固公司係因辦理停車場登記證業務時受被告戌○○無端刁難或要求被告戌○○為特定職務行為，而交付三節
    禮券，參以永固公司係於特定節日致贈禮券，且價值並非過
    高，綜上難認永固公司交付上揭三節禮券與被告戌○○職務
    行為之行使有何對價關係，自難以對於職務上行為收賄罪相
    繩。
九、關於「西門棒球場採購案」招標部分，公訴人認被告丑○○
    涉犯刑法第一百三十二條第一項之公務員洩漏關於中華民國
    國防以外應祕密之文書罪嫌，被告乙○○涉犯政府採購法第
    八十九條受機關委託提供採購規劃、設計或專案管理或代辦
    採購廠商之人員，意圖為私人不法之利益，洩漏或交付關於
    採購應祕密之文書、圖畫、消息、物品或其他資訊因而獲得
    利益罪嫌，被告戊○○、丁○○涉犯政府採購法第八十七條
    第五項意圖影響採購結果或獲取不當利益，而借用他人名義
    或證件投標罪嫌，惟查：
  (一)公訴人雖認被告丑○○洩漏「西門棒球場採購案」招標底價
    予被告乙○○，被告乙○○再輾轉告知被告戊○○、丁○○
    ，惟查，依卷附「桃園縣政府交通局辦理西門棒球場照明燈
    具換新及拆除工程底價單」可知（見偵二卷第一八七頁），
    該招摽案件之底價係由桃園縣政府交通局副局長李獻明所核
    定後密封，被告丑○○既未參與核定底價，應無可能洩漏底
    價予被告乙○○，且查，被告乙○○於本院審理中經分離審
    判程序後以證人身份證稱：被告丑○○並未告知伊招標底價
    ，被告丑○○表示該標案因預算過低，導致無人前往投標，
    希望伊能多找幾家廠商前往投標，伊經友人輾轉介紹而與被
    告戊○○接洽，該標案之預算為五十萬元，伊先前得標之監
    造設計費用為總工程費用百分之七，自行盤算後，建議被告
    戊○○可以四十六萬元之價格投標等情明確（見本院卷(四)第
    一三三、一三四頁），此外，復查無其他證據證明被告丑○○、乙○○有洩漏招標底價之行為，自不能僅以被告乙○○
    曾私下建議被告戊○○父子投標價額，即認定被告丑○○成
    立涉犯刑法第一百三十二條第一項之罪名，被告乙○○成立
    政府採購法第八十九條之罪名。
  (二)桃園縣政府交通局於九十三年九月十日辦理「西門棒球場採
    購案」第二次招標時，被告戊○○、丁○○除以毅濤公司名
    義、標價四十六萬一千三百四十六元之價格參與投標外，並
    向耀順企業社借牌陪標等情，業據被告戊○○、丁○○坦承
    屬實，並有桃園縣政府交通局開標紀錄附卷足憑（見偵四卷
    第一九二頁）。經查，本件招標案之預算為五十萬元，依行
    政院公共工程委員會八十八年六月七日（八八）工程企字第
    八八○八○一三號函，屬公告金額一百萬元以下之採購案，
    其招標程序應適用「中央機關未達公告金額採購招標辦法」
    之規定，而「中央機關未達公告金額採購招標辦法」第三條
    規定「機關依前條第一項第三款規定辦理第一次公告結果，
    未能取得三家以上廠商之書面報價或企劃書者，得經機關首
    長或其授權人員核准，改採限制性招標。其辦理第二次公告
    者，得不受三家廠商之限制」，被告戊○○、丁○○父子於
    九十三年九月十日係參與「西門棒球場採購案」第二次招標
    ，是該次招標程序，並不受三家廠商之限制，換言之，僅有
    一家廠商參與投標，亦得開標，被告戊○○、丁○○父子確
    有意願投標，雖係因被告乙○○告知其二人應多找幾家廠商
    前往投標，而向耀順企業社借牌投標，然該次投標程序如僅
    毅濤公司一家參與投標，依法仍得開標，綜上難認渠二人主
    觀上有意圖影響採購結果或獲取不當利益之不法意圖，自難
    以政府採購法第八十七條第四項之罪名相繩。
十、綜上，公訴人所提證據，不足為被告乙○○、辰○○、戌○○、己○○、午○○、卯○○、丑○○、壬○○、徐明狼、
    戊○○、丁○○有為上揭犯行之積極證明，所指出證明之方
    法，亦無從說服本院形成被告乙○○等人有罪之心證，此外
    查無其他積極事證足認被告乙○○等人有何上揭公訴人所指
    犯行，不能證明被告乙○○等人犯罪，參以首開規定，自應
    諭知無罪之判決。
據上論斷，應依刑事訴訟法第第二百九十九條第一項前段、第三
百條、第三百零一條第一項，貪污治罪條例第二條前段、第五條
第一項第三款、第十條第一項、第二項、第十二條第一項、第十
七條，刑法第二條第一項前段、第十一條、第二百十五條、第二
百十六條、第三百三十五條第一項、第三百三十九條第一項、第
三十七條第二項、修正前刑法第五十六條、第五十五條後段、第
四十一條第一項前段，修正前罰金罰鍰提高標準條例第二條，現
行法規所定貨幣單位折算新臺幣條例第二條，刑法施行法第一條
之一第一項、第二項前段，判決如主文。
本案經檢察官黃珮瑜到庭執行職務。
中　　華　　民　　國　　96　　年　　5 　　月　　10　　日
　　　　　　　　　刑事第十四庭  審判長法　官  宋松璟
                                      法  官  孫萍萍
                                      法  官　李家慧
上正本證明與原本無異。
如不服本判決，應於判決送達後10日內向本院提出上訴狀 (應抄
附繕本)。
                                      書記官  楊文祥
中　　華　　民　　國　　96　　年　　5 　　月　　11　　日
附表：
┌────┬────────────┬──────────┐
│編號    │ 匯款時間               │匯款金額            │
├────┼────────────┼──────────┤
│一      │ 九十年八月二十九日     │一萬七千七百二十一元│
├────┼────────────┼──────────┤
│二      │ 九十一年一月二日       │三萬六千二百十三元  │
├────┼────────────┼──────────┤
│三      │ 九十一年四月二十六日   │三萬八千元          │
├────┼────────────┼──────────┤
│四      │ 九十一年八月二十二日   │一萬五千六百元      │
├────┼────────────┼──────────┤
│五      │ 九十一年十月七日       │一萬四千一百元      │
├────┼────────────┼──────────┤
│六      │ 九十一年十二月二十三日 │一萬九千元          │
├────┼────────────┼──────────┤
│七      │ 九十二年一月二十八日   │二萬五千元          │
├────┼────────────┼──────────┤
│八      │ 九十二年六月十二日     │二十二萬六千零八十元│
├────┼────────────┼──────────┤
│九      │ 九十二年十一月六日     │七萬八千零八十元    │
├────┼────────────┼──────────┤
│十      │ 九十三年一月十九日     │九萬七千二百元      │
├────┼────────────┼──────────┤
│十一    │ 九十三年六月八日       │十二萬六千元        │
├────┼────────────┼──────────┤
│十二    │ 九十三年八月十一日     │二十六萬零五百元    │
├────┴────────────┴──────────┤
│總計；九十五萬三千四百九十四元                          │
└────────────────────────────┘
附錄本案所犯法條全文
貪污治罪條例第4條
有下列行為之一者，處無期徒刑或 10 年以上有期徒刑，得併科
新台幣 1 億元以下罰金：
一  竊取或侵占公用或公有器材、財物者。
二  藉勢或藉端勒索、勒徵、強占或強募財物者。
三  建築或經辦公用工程或購辦公用器材、物品，浮報價額、數
    量、收取回扣或有其他舞弊情事者。
四  以公用運輸工具裝運違禁物品或漏稅物品者。
五  對於違背職務之行為，要求、期約或收受賄賂或其他不正利
    益者。
前項第 1 款至第 4 款之未遂犯罰之。
貪污治罪條例第5條
有下列行為之一者，處 7 年以上有期徒刑，得併科新台幣 6 千
萬元以下罰金：
一  意圖得利，擅提或截留公款或違背法令收募稅捐或公債者。
二  利用職務上之機會，詐取財物者。
三  對於職務上之行為，要求、期約或收受賄賂或其他不正利益
    者。
前項第 1 款及第 2 款之未遂犯罰之。
貪污治罪條例第11條
對於第 2 條人員，關於違背職務之行為，行求、期約或交付賄賂
或其他不正利益者，處1年以上7年以下有期徒刑，得併科新臺幣
3百萬元以下罰金。
對於外國、大陸地區、香港或澳門之公務員，就跨區貿易、投資
或其他商業活動有關事項，為前項行為者，處5年以下有期徒刑
或科新臺幣1百萬元以下罰金。
不具第 2 條人員之身分而犯前二項之罪者，亦同。
犯前三項之罪而自首者，免除其刑；在偵查或審判中自白者，減
輕或免除其刑。
在中華民國領域外犯第 1 項、第 2 項之罪者，不問犯罪地之法
律有無處罰規定，均依本條例處罰。
政府採購法第89條
（受託辦理採購人員洩密之處罰）
受機關委託提供採購規劃、設計或專案管理或代辦採購廠商之人
員，意圖為私人不法之利益，洩漏或交付關於採購應秘密之文書
、圖畫、消息、物品或其他資訊，因而獲得利益者，處5年以下
有期徒刑、拘役或科或併科新台幣1百萬元以下罰金。
前項之未遂犯罰之。
政府採購法第87條
（強迫投標廠商違反本意之處罰）
意圖使廠商不為投標、違反其本意投標，或使得標廠商放棄得標
、得標後轉包或分包，而施強暴、脅迫、藥劑或催眠術者，處1
年以上7 年以下有期徒刑，得併科新臺幣3百萬元以下罰金。
犯前項之罪，因而致人於死者，處無期徒刑或 7 年以上有期徒刑
；致重傷者，處3年以上10年以下有期徒刑，各得併科新臺幣3百
萬元以下罰金。
以詐術或其他非法之方法，使廠商無法投標或開標發生不正確結
果者，處5年以下有期徒刑，得併科新臺幣1百萬元以下罰金。
意圖影響決標價格或獲取不當利益，而以契約、協議或其他方式
之合意，使廠商不為投標或不為價格之競爭者，處6月以上5 年
以下有期徒刑，得併科新臺幣1百萬元以下罰金。
意圖影響採購結果或獲取不當利益，而借用他人名義或證件投標
者，處3年以下有期徒刑，得併科新臺幣1百萬元以下罰金。容許
他人借用本人名義或證件參加投標者，亦同。
第 1 項、第 3 項及第 4 項之未遂犯罰之。
中華民國刑法第132條
（洩漏國防以外之秘密罪）
公務員洩漏或交付關於中華民國國防以外應秘密之文書、圖畫、
消息或物品者，處 3 年以下有期徒刑。
因過失犯前項之罪者，處 1 年以下有期徒刑、拘役或 3 百元以
下罰金。
非公務員因職務或業務知悉或持有第 1 項之文書、圖畫、消息或
物品，而洩漏或交付之者，處1年以下有期徒刑、拘役或3百元以
下罰金。
中華民國刑法第210條
（偽造變造私文書罪）
偽造、變造私文書，足以生損害於公眾或他人者，處 5 年以下有
期徒刑。
中華民國刑法第213條
（公文書不實登載罪）
公務員明知為不實之事項，而登載於職務上所掌之公文書，足以
生損害於公眾或他人者，處 1 年以上 7 年以下有期徒刑。
中華民國刑法第215條
（業務上文書登載不實罪）
從事業務之人，明知為不實之事項，而登載於其業務上作成之文
書，足以生損害於公眾或他人者，處3年以下有期徒刑、拘役或5
百元以下罰金。
中華民國刑法第216條
（行使偽造變造或登載不實之文書罪）
行使第 210 條至第 215 條之文書者，依偽造、變造文書或登載
不實事項或使登載不實事項之規定處斷。
中華民國刑法第336條
（公務公益侵占罪、業務侵占罪）
對於公務上或因公益所持有之物，犯前條第 1 項之罪者，處 1
年以上 7 年以下有期徒刑，得併科 5 千元以下罰金。
對於業務上所持有之物，犯前條第 1 項之罪者，處 6 月以上
5 年以下有期徒刑，得併科 3 千元以下罰金。
前二項之未遂犯罰之。
中華民國刑法第339條
（普通詐欺罪）
意圖為自己或第三人不法之所有，以詐術使人將本人或第三人之
物交付者，處5年以下有期徒刑、拘役或科或併科1千元以下罰金
。
以前項方法得財產上不法之利益或使第三人得之者，亦同。
前二項之未遂犯罰之。
